臺灣臺南地方法院民事判決
111年度訴字第105號
原      告  黃麗美  
被      告  高明娟  

            高銘彬  
上列當事人間請求返還保管物等事件，經本院於民國110年8月31
日言詞辯論終結，判決如下：
    主      文
原告之訴駁回。
訴訟費用由原告負擔。
    事實及理由
一、原告起訴主張：原告為被告2人之母親，原告前向兆豐國際
    商業銀行股份有限公司(下稱兆豐銀行)租用保管箱，保管箱
    內有黃金5兩、新臺幣（下同）1萬元(下稱系爭黃金及金錢)
    ，詎被告2人竟偽造原告簽名，擅自向兆豐銀行辦理保管箱
    退租，侵占系爭黃金及金錢，爰依法起訴請求被告2人返還
    系爭黃金及金錢。又被告2人曾於本院110年度重訴字第70號
    請求塗銷所有權移轉登記事件(下稱系爭前案)開庭時，同意
    移轉門牌號碼臺南市○○○路0段000巷00○00號房屋(下稱系爭
    房屋)予原告，供原告養老居住使用，嗣卻違反誠信，拒絕
    履行，爰依扶養之法律關係，請求被告2人將系爭房屋所有
    權移轉登記予原告，由原告收取系爭房屋租金。並聲明：被
    告2人應返還系爭黃金及金錢；被告2人應將系爭房屋之所有
    權移轉登記予原告(見補字卷第15頁，訴字卷第29、41、99
    頁)。
二、被告2人則以：被告2人根本不知道原告在哪裡設立保險箱，
    原告前曾對被告2人提起刑事侵占告訴，經臺灣臺南地方檢
    察署檢察官做成110年度偵字第23044號不起訴處分書，又系
    爭房屋在系爭前案就訴訟過了，被告2人並沒有答應要提供
    系爭房屋給原告養老使用，被告2人每月都會匯生活費給原
    告等語置辯。並聲明：原告之訴駁回(見訴字卷第30頁)。
三、得心證之理由：
    按當事人主張有利於己之事實者，就其事實有舉證之責任。
    民事訴訟法第277條訂有明文。經查：
  ㈠原告於民國92年10月9日與交通銀行訂約，租用編號C-3916保
    管箱，嗣因交通銀行與中國國際商業銀行合併更名為兆豐銀
    行，原告乃於96年10月9日至兆豐銀行台南分行換約續租，
    依保管箱租用契約書第15條規定，終止保管箱租約須本人或
    以書面委託代理人辦理，編號C-3916保管箱之退租為原告本
    人辦理乙情，有兆豐銀行台南分行111年8月8日兆銀台南字
    第1110000029號函文檢送編號C-3916保管箱租約及退租資料
    等件為證(見訴字卷第71至93頁)，是原告主張被告2人擅自
    辦理保管箱退租，侵占系爭黃金及金錢乙節，尚難憑採。
　㈡原告前曾起訴主張：被告2人未經伊同意，利用伊視障、不識
    字，偷偷將伊所有之系爭房屋及系爭房屋坐落之土地，變更
    登記為被告2人自己所有，爰依侵權行為損害賠償之法律關
    係，請求被告2人撤銷系爭房屋及房屋坐落土地之所有權移
    轉行為等語；本院於110年9月22日以110年度重訴字第70號
    判決駁回原告之起訴，因原告未上訴而確定(即系爭前案)；
    被告2人於系爭前案一再稱：原告為被告2人母親，其因賭博
    積欠龐大債務後一走了之，諸多債權人上門要債，討債公司
    更到家裡來押被告2人父親，被告2人不斷幫原告處理債務，
    嗣98年4月間，兩造商討後合意由原告將房地各以250萬元出
    售予被告2人，被告2人再分別向第三信用合作社貸款250萬
    元後，先清償原告以房地所為之抵押借款餘額1,870,635元
    、1,953,586元，再將餘款629,425元、546,474元匯至原告
    設於京城銀行開元分行帳戶。被告2人每月會匯1萬2千元生
    活費給原告，原告健保費也是被告2人在繳，被告2人父親糖
    尿病截肢，目前也是被告2人在扶養，被告2人沒有意願談和
    解，不同意將房地移轉登記給原告等語。上開各節，業經本
    院依職權調取系爭前案卷宗查閱無訛，是原告主張被告2人
    曾於系爭前案同意移轉系爭房屋予原告，供原告養老居住使
    用乙節，洵屬無據。
四、綜上所述，本件原告請求被告2人返還系爭黃金及金錢，及
    應將系爭房屋所有權移轉登記予原告，均無理由，應予駁回
    。
五、本件事證已臻明確，兩造其餘攻擊防禦方法及舉證，核與本
    判決之結果不生影響，爰不另為贅論，附此敘明。
六、訴訟費用負擔之依據：民事訴訟法第78條。 
中　　華　　民　　國　　111 　年　　9 　　月　　14　　日
                  民事第一庭    法    官　王淑惠
以上正本係照原本作成。
如對本判決上訴，須於判決送達後20日內向本院提出上訴狀。
如委任律師提起上訴者，應一併繳納上訴審裁判費。
中　　華　　民　　國　　111 　年　　9 　　月　　14　　日
                                書 記 官  洪凌婷